臺灣高等法院刑事裁定　　　　　　　　　　　　　　　九十三年度抗字第四五九號
　　抗　告　人　臺灣板橋地方法院檢察署檢察官
　　聲明異議人
　　即受 刑 人　甲○○
右列抗告人因聲明異議案件，不服臺灣板橋地方法院九十三年度聲字第一一三七號，
九十三年六月三十日裁定，提起抗告，本院裁定如左：
    主  文
抗告駁回。
    理  由
一、本件抗告意旨略以：本件聲明異議人即受刑人甲○○（簡稱聲明異議人）因違反
    著作權法案件，經原審法院判處有期徒刑六月確定，惟其販賣仿冒遊戲光碟之時
    間非短，遭查獲之仿冒光碟片高達一千四百七十二片，在檢察署偵訊時又否認犯
    行，若不執行法院所處刑期，難收矯正教化之功效，聲明異議人檢具相關資料認
    為有執行之困難，惟考量上開情事認為本件合於刑法第四十一條但書之規定而有
    執行之必要，原審法院撤銷檢察官之命令似有欠當，爰提起抗告，請求撤銷原裁
    定等語。
二、按受刑人或其法定代理人或配偶以檢察官執行之指揮為不當者，得向諭知該裁判
    之法院聲明異議，法院並應就異議之聲明裁定之，刑事訴訟法第四百八十四條、
    第四百八十六條分別定有明文。又犯最重本刑為五年以下有期徒刑以下之刑之罪
    ，而受六個月以下有期徒刑或拘役之宣告，因身體、教育、職業或家庭之關係或
    其他正當理由，執行顯有困難者，得以一元以上三元以下折算一日易科罰金，但
    確因不執行所宣告之刑，難收矯正之效，或難以維持法秩序者，不在此限，刑法
    第四十一條第一項定有明文。易科罰金之規定含有對於短期刑期改以他種方式代
    替之精神，一則避免受刑人於獄中感染惡習再度危害社會，二則可疏解當前獄滿
    為患之困境，易科罰金之准否，執行檢察官就個案有刑法第四十一條第一項前段
    規定裁量之權能，得就受刑人之身體、教育、職業或家庭關係，審酌其接受有期
    徒刑或拘役之執行，是否不僅難達科刑之目的外，國家、社會或其他個人尚蒙受
    不相當之損失，以為其裁量之憑據。
三、經查，聲明異議人違反著作權法之案件，執行檢察官以本件查獲盜版光碟數量龐
    大，且被告否認犯行，犯後態度不佳，難認無再犯之虞，復參以受刑人四肢、身
    心狀態，並無刑事訴訟法第四百六十七條規定及不能自理生活情事，受刑人如入
    監執行應無困難，且若非執行此所宣告之刑，實不足以收預防、矯正其反社會性
    格，並維持法律秩序，而認聲明異議人所為易科罰金之聲請與刑法第四十一條之
    規定尚有未合，而駁回聲請等情，固有臺灣板橋地方法院檢察署九十三年度執字
    第三三三四號執行卷宗全卷影本在卷可按，惟查：（一）、本件聲明異議人違反
    著作權法之刑罰規定，為警查獲時扣案之盜版光碟數量龐大，被告否認犯行，犯
    後態度不佳等情，應屬刑法第五十七條法院量刑時之審酌事項，並非刑法第四十
    一條准否易科罰金之憑據；（二）、聲明異議人於檢察官通知前來執行時，曾提
    出在職證明書、台北縣政府營利事業登記證、稅單等證件，證明其因正當職業之
    關係，執行顯有困難，請求准予易科罰金。惟執行檢察官僅以聲明異議人難認無
    再犯之虞，並以其四肢、身心狀態並無刑事訴訟法第四百六十七條規定及不能自
    理生活之情事，如入監執行應無困難，且若非執行宣告刑，不足以收預防、矯正
    其反社會性格之效，並維持法律秩序，不准易科罰金，並未就聲明異議人此項請
    求予以審酌並於檢察官命令中加以說明，自嫌速斷。況聲明異議人於提起本件異
    議時，另附有長庚紀念醫院九十三年六月十九日醫院診斷證明書，記載其患有焦
    慮症及失眠症，醫囑：「病人因以上疾病由八十九年五月十日起，定期於本院門
    診追蹤治療」等語，則聲明異議人是否另有因身體之關係，執行顯有困難之原因
    ，亦應由檢察官加以斟酌。
四、原審本於同上見解，認為聲明異議人聲明異議指摘檢察官之執行指揮有不當之處
    ，為有理由，將檢察官原駁回之命令撤銷，並認為應由檢察官就聲明異議人身體
    、職業等相關情況是否執行顯有困難而准予易科罰金，有再為綜合詳查認定之必
    要，核無不合。檢察官仍執陳詞，提起本件抗告，請求撤銷原審裁定，為無理由
    ，應予駁回。
據上論結，應依刑事訴訟法第四百十二條，裁定如主文。
中　　　華　　　民　　　國　　九十三　　年　　　八　　　月　　三十一　　日
                              臺灣高等法院刑事第二十庭
                                  審判長法  官  趙  功  恆
                                        法  官  李  春  地
                                        法  官  鄧  振  球
右正本證明與原本無異。
如不服本裁定，應於收受送達後五日內向本院提出抗告狀。
                                        書記官  洪  秋  帆
中　　　華　　　民　　　國　　九十三　　年　　　九　　　月　　　三　　　日
